臺灣雲林地方法院刑事判決　　　　　　　 95年度訴字第948號
公　訴　人　臺灣雲林地方法院檢察署檢察官
被　　　告　甲○○
上列被告因違反毒品危害防制條例案件，經檢察官提起公訴（95
年度毒偵字第1590號），於本院準備程序進行中，被告就被訴事
實為有罪之陳述，經合議庭裁定由法官一人獨任進行簡式審判程
序，判決如下：
    主      文
甲○○施用第一級毒品，累犯，處有期徒刑壹年。
    事實及理由
一、犯罪事實：
    甲○○前因施用毒品案件，經臺灣彰化地方法院以87年度毒
    聲字第1405號裁定令入戒治處所，施以強制戒治，復經臺灣
    彰化地方法院以88年度毒聲字第1388號裁定停止戒治，並經
    臺灣彰化地方法院檢察署檢察官於民國88年11月11日以88年
    度戒毒偵字第138 號為不起訴處分確定。復於91年12月初某
    日起至92年5 月底某日止，因施用第一級毒品案件，經本院
    判處有期徒刑1 年確定，而於95年1 月27日縮短刑期假釋出
    監，所餘刑期至95年3 月11日屆滿，假釋未經撤銷而以已執
    行完畢論。詎甲○○仍不思悔改，因施用第一級毒品海洛因
    （下稱海洛因）成癮，自95年3 月15日中午12時起至同年8
    月8 日上午10時止，在雲林縣斗六市○○里○○街11號其住
    處內，以將海洛因摻入香煙內吸食之方式，約2 天施用1 次
    之頻率，施用海洛因多次。嗣於95年8 月8 日，甲○○經員
    警通知，定期至雲林縣警察局斗六分局報到接受尿液檢驗，
    檢出毒品嗎啡之陽性反應，而悉上情。
二、認定犯罪事實所憑之證據及理由：
  (一)尿液送檢真實姓名對照表1份。
  (二)詮昕科技股份有限公司濫用藥物尿液檢驗報告1份。
  (三)被告甲○○於警詢及檢察事務官面前之供述筆錄。
  (四)被告於本院審理時，對前開犯罪事實坦白承認，核於上揭證
    據資料相符，本案事證明確，被告犯行堪以認定，應予依法
    論科。
三、論罪科刑之理由：
  (一)按毒品危害防制條例於92年7 月9 日修正公布，自93年1 月
    9 日施行，其中第20條、第23條將施用毒品之刑事處遇程序
    ，區分為「初犯」及「5 年內再犯」、「5 年後再犯」；依
    其立法理由之說明：「初犯」，經觀察、勒戒或強制戒治後
    ，應為不起訴處分或不付審理之裁定；經觀察、勒戒或強制
    戒治執行完畢釋放後，「5 年內再犯」者，因其再犯率甚高
    ，原實施之觀察、勒戒及強制戒治既已無法收其實效，爰依
    法追訴或裁定交付審理；至於經觀察、勒戒或強制戒治執行
    完畢釋放後，「5 年後再犯」者，前所實施之觀察、勒戒或
    強制戒治已足以遮斷其施用毒品之毒癮，為期自新及協助其
    斷除毒癮，仍適用「初犯」規定，先經觀察、勒戒或強制戒
    治之程序；從而依修正後之規定，僅限於「初犯」及「5 年
    後再犯」二種情形，始應先經觀察、勒戒或強制戒治程序；
    倘被告於5 年內已再犯，經依法追訴處罰，縱其第3 次（或
    第3 次以上）再度施用毒品之時間，在初犯經觀察、勒戒或
    強制戒治執行完畢釋放5 年以後，已不合於「5 年後再犯」
    之規定，且因已於「5 年內再犯」，顯見其再犯率甚高，原
    實施觀察、勒戒或強制戒治，已無法收其實效，即應依該條
    例第10條處罰。最高法院95年度第7 次刑事庭會議決議意旨
    可資參照。經查，本案被告前因施用毒品案件，經臺灣彰化
    地方法院以87年度毒聲字第1405號裁定令入戒治處所，施以
    強制戒治，復經臺灣彰化地方法院以88年度毒聲字第1388號
    裁定停止戒治，並經臺灣彰化地方法院檢察署檢察官於88年
    11月11日以88年度戒毒偵字第138 號為不起訴處分確定後5
    年內之91年12月初某日起至92年5 月底某日止，即因再行施
    用第一級毒品案件，經本院判處有期徒刑1 年確定，有臺灣
    高等法院被告前案紀錄表、本院92年度訴緝字第17號刑事判
    決附卷可考，則本次檢察官起訴被告施用毒品之犯行係自95
    年3 月15日至同年8 月8 日所犯，雖距離前述不起訴處分之
    日已逾5 年，然揆諸前開說明，被告在初犯經不起訴處分之
    日後5 年內已有施用毒品之犯行，已不合於「5 年後再犯」
    之規定，且因於「5 年內再犯」，顯見其再犯率甚高，原實
    施強制戒治，已無法收其實效，即應依毒品危害防制條例第
    10條第1 項處罰，檢察官就被告本案施用毒品之犯行提起公
    訴，自應由本院依法判決，合先敘明。
  (二)核被告所為，係犯毒品危害防制條例第10條第1 項施用第一
    級毒品罪。其持有海洛因之低度行為，應為施用之高度行為
    所吸收，不另論罪。
  (三)刑法第56條連續犯之規定，業於94年01月07日經立法院刪除
    ，新修正刑法於95年07月01日施行，本案被告施用毒品期間
    橫跨修正前後規定，依上開刪除連續犯規定之立法說明，連
    續犯之規定廢除後，對於部分習慣犯，例如吸毒等犯罪，是
    否會因適用數罪併罰而使刑罰過重產生不合理之現象一節，
    在實務運用上應可參考德、日等國之經驗，委由學界及實務
    以補充解釋之方式，發展接續犯之概念，對於合乎「接續犯
    」或「包括的一罪」之情形，認為構成單一之犯罪，以限縮
    數罪併罰之範圍，用以解決上述問題。又接續犯係指如數行
    為於同時同地或密切接近之時地實施，侵害同一之法益，各
    行為之獨立性極為薄弱，依一般社會健全觀念，在時間差距
    上，難以強行分開，在刑法評價上，以視為數個舉動之接續
    施行，合為包括之一行為予以評價，較為合理，而為包括之
    一罪，最高法院86年臺上字第3295號判例意旨參照。則接續
    犯乃行為人主觀上出於一犯罪決意，在時間空間密接之情況
    下，出於數個自然行為，而持續侵害同一法益之犯罪，其特
    徵在於每個行為原即足獨立成罪，即其所實現之構成要件並
    非預定須實施數次行為始足成罪，然由於自數行為完成後逆
    溯觀察之結果，各該行為於時空密接之情況下，顯然於評價
    上喪失其獨立性，遂將各該行為全體包括地斷為一罪，此與
    集合犯乃立法者於架構構成要件行為時，原即將多數同種行
    為之反覆實施預定於內，從而，實施1 次固仍足以成罪，縱
    使於同一意思下多次反覆實施，亦僅包括地成立一罪，如收
    集犯、散布犯、常業犯之概念，尚有不同。依上開立法說明
    ，對於習慣犯者，立法者鼓勵以接續犯之概念認定被告之罪
    數，以避免數罪併罰之過苛。經查，本案被告自95年3 月15
    日中午12時起至同年8 月8 日上午10時止，在雲林縣斗六市
    ○○里○○街11號其住處內，以將海洛因摻入香煙內吸食之
    方式，約2 天施用1 次之頻率，施用海洛因多次，業據被告
    供承在卷，顯見被告多次施用海洛因時間密切接近，地點相
    同，皆基於施用毒品之慣常習性反覆所為，已施用海洛因成
    癮，具有施用海洛因之習慣，屬習慣犯，各行為間之獨立性
    極為薄弱，難以強行分開，揆諸前開說明，因刑法已刪除連
    續犯規定，宜認定為接續犯行，是被告之行為終止時即95年
    8 月8 日，既在95年7 月1 日新修正施行刑法後，即無新舊
    法比較之問題，爰逕依修正後之現行刑法，認定被告係犯接
    續施用第一級毒品罪。至公訴意旨認此為包括一罪之集合犯
    ，尚無所據，自有未洽。
  (四)被告前因施用第一級毒品案件，經本院判處有期徒刑1 年確
    定，而於95年1 月27日縮短刑期假釋出監，所餘刑期至95年
    3 月11日屆滿，假釋未經撤銷而以已執行完畢論，有臺灣高
    等法院被告前案紀錄表在卷可按，其受有期徒刑執行完畢，
    5 年內再犯本案最重本刑為有期徒刑以上之罪，為累犯，應
    依刑法第47條第1 項規定加重其刑。
  (五)爰審酌被告前因毒品案件而令入戒治處所，施以強制戒治，
    復因施用第一級毒品案件，經本院判處有期徒刑1 年，可見
    素行不佳，又於執行期滿後數日內，即再行施用海洛因，可
    認難拒毒品之誘惑，無確實戒毒之決心，且被告自承每2 日
    需施用海洛因1 次，益見其對毒品依賴之重，應施以相當之
    刑罰，以期收教化之功能，並協助其戒去毒癮，然其經本院
    第1 次傳喚即到案接受審判，且提出國立臺灣大學醫學院附
    設醫院雲林分院96年1 月26日診斷證明書1 份，證明其因藥
    物戒斷症候群，於96年1 月26日至該院就診，並受安排參加
    美沙冬戒癮計畫，堪見被告確實有戒去毒癮之決心，並付諸
    實行，又犯後於本院審理時自知事證明確，未多為無謂辯解
    而坦承犯行，足認已有悔意，且表明希藉此次執行退去毒患
    等一切情狀，量處如主文所示之刑。
四、應適用之法律：
  (一)刑事訴訟法第273條之1第1項、第299條第1項前段。
  (二)毒品危害防制條例第10條第1 項。
  (三)刑法第11條前段、第47條第1 項。
本案經檢察官黃楹榆到庭執行職務。
中　　華　　民　　國　　96　　年　　1 　　月　　31　　日
                  刑事第五庭  法  官  藍家偉
以上正本證明原本無異。
如不服本判決，應於判決送達後10日內，向本院提出上訴狀。（
須附繕本）
                              書記官  徐基典
中　　華　　民　　國　　96　　年　　1 　　月　　31　　日
附錄本案論罪科刑法條全文：
毒品危害防制條例第十條：
施用第一級毒品者，處六月以上五年以下有期徒刑。
施用第二級毒品者，處三年以下有期徒刑。
